---
title: "Labolatorium 1"
author: "Daniel Kuc"
date: "2023-05-04"
output: html_document
---

```{r setup, include=FALSE}
knitr::opts_chunk$set(echo = TRUE)
```

# Wczytanie danych

Analiza będzie oparta na zbiorze danych: `Auto`

```{r}
Auto <- read.csv('Auto.csv', header = TRUE, na.strings = '?')

head(Auto)
```

```{r}
Auto <- na.omit(Auto)
attach(Auto)
```

# Analiza danych

*1.* Jakie jest średnie zużycie paliwa (mpg) wszystkich samochodów?

```{r}
mean(mpg)
```

*2.* Jakie jest średnie zużycie paliwa samochodów, które mają 4 cylindry?

```{r}
mean(Auto$mpg[cylinders == 4])
```

*3.* Jaka jest mediana wagi (weight) wszystkich samochodów?

```{r}
median(Auto$weight)
```

*4.* Jakie jest średnie zużycie paliwa samochodów wyprodukowanych w roku 72?

```{r}
mean(Auto$mpg[year == 72])
```

*5.* Jaka jest wariancja przyspieszenia (acceleration) wszystkich samochodów?

```{r}
var(Auto$acceleration)
```

*6.* Jaka jest wariancja przyspieszenia samochodów japońskich (origin == 3)?

```{r}
var(Auto$acceleration[origin == 3])
```

*7.* Ile jest samochodów, których moc (horsepower) jest powyżej średniej?

```{r}
sum(horsepower > mean(horsepower))
```

*8.* Jaka jest maksymalna moc samochodów, których waga jest poniżej średniej?

```{r}
max(Auto$horsepower[weight < mean(weight)])
```

*9.* Ile jest samochodów, których zużycie paliwa jest poniżej średniej (czyli mpg jest powyżej średniej)?

```{r}
sum(mpg > mean(mpg))
```

*10.* Jaka jest minimalna liczba cylindrów samochodów, których zużycie paliwa jest poniżej średniej?

```{r}
min(Auto$cylinders[mpg > mean(mpg)])
```

*11.* Ile jest samochodów o maksymalnej pojemności silnika (displacement)?

```{r}
sum(displacement == max(displacement))
```

*12.* Jaka jest maksymalna waga (weight) samochodów, których pojemność silnika jest mniejsza od jej mediany?

```{r}
max(Auto$weight[displacement < median(displacement)])
```
