
# **Selekcja cech dla modeli liniowych**

#### **Semestr letni 2022/23**

## **Selekcja cech dla modeli liniowych**

Używamy zbioru danych `Hitters` z pakietu `ISLR` (`?Hitters`). 

```{r}
library(ISLR)
```

Należy usunąć wiersze zawierające wartości `NA`.

```{r}         
Hitters <- na.omit(Hitters)
```

Metody selekcji cech są zaimplementowane w funkcji `regsubsets()` z pakietu `leaps`.

```{r}
library(leaps)
```

### **Wybór najepszego podzbioru**

```{r}         
Hitters_bs <- regsubsets(Salary ~ ., data = Hitters)
summary(Hitters_bs)
```

Jak można zobaczyć, funkcja `regsubsets()` domyślnie uwzględnia maksymalnie 8 predyktorów. Jeśli chcemy to zmienić, musimy użyć parametru `nvmax`.

```{r}         
Hitters_bs <- regsubsets(Salary ~ ., data = Hitters, nvmax = 19)
Hitters_bs_sum <- summary(Hitters_bs)
Hitters_bs_sum
```

Obiekt zwracany przez funkcję `summary.regsubsets()` zawiera informacje umożliwiające zidentyfikowanie globalnie najlepszego pozdbioru cech, np. miarę $C_{p}$.

```{r}         
Hitters_bs_sum$cp
```

Najlepszy podzbiór według kryterium BIC

```{r}         
bic_min <- which.min(Hitters_bs_sum$bic)
bic_min
Hitters_bs_sum$bic[bic_min]
```

Stosowny obrazek

```{r}         
plot(Hitters_bs_sum$bic, xlab = "Liczba zmiennych", ylab = "BIC", col = "green",
     type = "b", pch = 20)
points(bic_min, Hitters_bs_sum$bic[bic_min], col = "red", pch = 9)
```

Dostępny jest też specjalny rodzaj wykresu (`?plot.regsubsets`).

```{r}         
plot(Hitters_bs, scale = "bic")
```

Estymaty współczynników dla optymalnego podzbioru

```{r}         
coef(Hitters_bs, id = 6)
```

### **Selekcja krokowa do przodu i wstecz**

Funkcja `regsubsets()` z odpowiednio ustawionym parametrem `method` może przeprowadzić selekcję krokową.

```{r}         
Hitters_fwd <- regsubsets(Salary ~ ., data = Hitters, nvmax = 19, 
                          method = "forward")
Hitters_fwd_sum <- summary(Hitters_fwd)
Hitters_fwd_sum
Hitters_back <- regsubsets(Salary ~ ., data = Hitters, nvmax = 19, 
                           method = "backward")
Hitters_back_sum <- summary(Hitters_back)
Hitters_back_sum
```

### **Wybór modelu przy pomocy metody zbioru walidacyjnego**

Estymaty błędów testowych będą dokładne tylko jeśli wszystkie aspekty dopasowania modelu --- w tym selekcję zmiennych --- przeprowadzimy z użyciem wyłącznie **zbioru uczącego**.

```{r}         
n <- nrow(Hitters)
train <- sample(c(TRUE, FALSE), n, replace = TRUE)
test <- !train
Hitters_bs_v <- regsubsets(Salary ~ ., data = Hitters[train,], nvmax = 19)
```

Niestety dla modeli zwracanych przez `regsubsets` nie ma odpowiedniej metody `predict()`. Może ona mieć następującą postać (funkcja `model.matrix()` tworzy macierz $X$ dla podanych punktów).

```{r}         
predict.regsubsets <- function(object, newdata, id, ...) {
  model_formula <- as.formula(object$call[[2]])
  mat <- model.matrix(model_formula, newdata)
  coefs <- coef(object, id = id)
  mat[, names(coefs)] %*% coefs
}
```

Liczymy estymaty błędów

```{r}         
prediction_error <- function(i, model, subset) {
  pred <- predict(model, Hitters[subset,], id = i)
  mean((Hitters$Salary[subset] - pred)^2)
}
val_errors <- sapply(1:19, prediction_error, model = Hitters_bs_v, subset = test)
val_errors
```

Po ustaleniu optymalnej liczby zmiennych szukamy optymalnego modelu z tą liczbą zmiennych **przy pomocy wszystkich obserwacji**.

### **Wybór modelu przy pomocy** k-krotnej walidacji krzyżowej

Musimy dopasować model na każdym z k zbiorów uczących i policzyć błędy testowe na odpowiednich zbiorach testowych.

```{r}         
k <- 10
folds <- sample(1:k, n, replace = TRUE)
val_err <- NULL
for (j in 1:k) {
  fit_bs <- regsubsets(Salary ~ ., data = Hitters[folds != j,], nvmax = 19)
  err <- sapply(1:19, prediction_error, model = fit_bs, subset = (folds == j))
  val_err <- rbind(val_err, err)
}
```

Estymata błędu CV jest teraz średnią błędów w każdej grupie.

```{r}         
cv_errors <- colMeans(val_err)
cv_errors
```

Podobnie jak poprzednio, po wyznaczeniu optymalnej liczby zmiennych szukamy optymalnego modelu z tą liczbą zmiennych przy pomocy całego zbioru obserwacji.
